【裁判字號】    91,簡上,332
【裁判日期】    920318
【裁判案由】    給付票款
【裁判全文】
臺灣高雄地方法院民事判決  九十一年度簡上字第三三二號
    上  訴  人  乙○○
    訴訟代理人  丙○○
    被 上 訴人  甲○○○
右當事人間給付票款事件，上訴人對於中華民國九十一年八月十五日本院高雄簡易庭
第一審簡易判決（九十一年度雄簡字第二一四四號）提起上訴，本院判決如左：
    主      文
上訴駁回。
第二審訴訟費用由上訴人負擔。
    事實及理由
一、本件被上訴人起訴主張伊因訴外人洪宗賢之交付而執有上訴人所簽發之民國九十
    年八月十日期，票號0000000號，付款人高雄市第二信用合作社新興分社
    ，面額新台幣（下同）十八萬八千元之支票乙紙，詎伊於上開支票屆期後在同年
    九月七日向付款人為付款之提示時竟因存款不足及拒絕往來戶而未獲付款，迭經
    追索亦均無效，為此乃依票據法律關係請求判令被告應給付十八萬八千元及自九
    十年九月七日起至清償日止按年息百分之六計算之利息，原審據此依法判令上訴
    人應如數給付，其認事用法均無違誤，上訴人所提之本件上訴並無理由，爰聲明
    駁回上訴人之上訴。
二、上訴人則以系爭支票乃係伊交予訴外人洪宗賢作為向其購貨之預付款，惟訴外人
    洪宗賢於收受後即未出貨，且並即將之持以向被上訴人票貼借款而行逃逸，訴外
    人洪宗賢既係以詐欺之方式取得上開支票，且伊亦未曾受有同額款項，被上訴人
    自應向訴外人洪宗賢請求給付票款始為正途，其自不得執該票向伊請求付款，原
    審於伊未到庭之情下即遽以被上訴人主張之事實為真而逕予判決伊應給付被上訴
    人十八萬八千元及自九十年九月七日起至清償日止按年息百分之六計算之利息，
    並依職權為假執行之宣告，其認事用法顯有違誤，爰聲明請求判令原判決廢棄，
    並駁回被上訴人第一審之訴。
三、本件被上訴人主張伊因訴外人洪宗賢之交付而執有上訴人所簽發之系爭支票乙紙
    ，嗣伊於系爭支票屆期後在同年九月七日向付款人為付款之提示時竟因存款不足
    及拒絕往來戶而未獲付款等情，此有系爭支票暨退票理由單影本在卷可證，上訴
    人於此固不爭執而堪信被上訴人此部分主張為真實，惟上訴人則另以前揭情詞置
    辯。按在票據上簽名者，依票上所載文義負責，而票據債務人不得以自己與發票
    人或執票人之前手間所存抗辯之事由對抗執票人，另匯票依背書及交付而轉讓，
    無記名匯票得僅依交付轉讓之，空白背書之匯票，得依匯票之支付轉讓之，且此
    均亦為支票所準用，票據法第五條第一項、第十三條前段、第三十條第一項、第
    三十二條第一項、第一百四十四條分別定有明文，另票據債務人以其自己與執票
    人間所存抗辯之事由對抗執票人，固為法之所許，然本件被上訴人，係以他人與
    執票人間所存抗辯之事由對抗執票人之上訴人，於法不能謂為有據，最高法院四
    十七年台上字第一六二一號亦著有判例。查系爭未載受款人之無記名支票乃係上
    訴人向訴外人洪宗賢購貨而為預付貨款所交付，惟其乃經訴外人洪宗賢持向被上
    訴人借款乙節，此為上訴人所自承，並有系爭支票及本院九十年度全字第四六一
    ○號假處分民事裁定在卷可稽（該裁定聲請意旨乃載因業務往來付款簽發包含系
    爭支票在內之支票予訴外人洪宗賢，惟訴外人洪宗賢所交付之產品有瑕疵，多方
    協調其均避不見面等語），是系爭無記名支票既係上訴人為購貨而簽發交付予訴
    外人洪宗賢，而訴外人洪宗賢亦因借款而以空白背書之方式交付轉讓予被上訴人
    ，則被上訴人既係因借款而非以無對價、不相當之對價自訴外人洪宗賢處取得系
    爭支票，其依法本得對發票人之上訴人享有票據上之權利，而上訴人於被上訴人
    取得系爭支票並未另行舉證證明其有明知訴外人洪宗賢有未依約交貨或貨有瑕疵
    之情而於系爭支票之取得係出於惡意或有重大過失，則上訴人與訴外人洪宗賢間
    所存貨款糾紛或無權處分票據之抗辯自不得對抗正當取得票據之第三人即執票人
    之被上訴人，上訴人所辯其與被上訴人間並無債權債務關係而不須負發票人之給
    付票款責任云云自無足採。今上訴人既為系爭支票之發票人，其就系爭支票本應
    依票上所載文義而負其付款責任，從而本件被上訴人依票據法律關係請求上訴人
    應給付十八萬八千元及自九十年九月七日起至清償日止按週年利率百分之六計算
    之利息，依法自屬有據，原審認事用法尚無違誤，自應予以維持，上訴意旨指摘
    原判決不當，求予廢棄改判，自為無理由，應予駁回其上訴。至被上訴人於上訴
    人為上開抗辯後固以系爭支票係上訴人持票透過訴外人洪宗賢向其借款而執有，
    惟此業為上訴人所否認，且依被上訴人所自陳之其並未曾與上訴人有所聯絡，則
    被上訴人之上開認知或應係訴外人洪宗賢所誤導，而上訴人復未執被上訴人有否
    以無對價或以不相當之對價取得系爭支票以為抗辯，被上訴人此部分之主張自尚
    與本案無涉，附此敘明。
四、本件為判決基礎之法律關係已臻明確，兩造其餘之攻擊防禦方法核與判決結果不
    生影響，毋庸一一論列，併此敘明。
五、據上論結，本件上訴為無理由，合依民事訴訟法第四百三十六條之一第三項、第
    四百四十九條第一項、第七十八條，判決如主文。
中      華      民      國    九十二    年      三      月     十八     日
                              臺灣高雄地方法院民事第五庭
~B審判長法官  黃蕙芳
~B法      官  林玉心
~B法      官  黃宏欽
右為正本係照原本作成。
本判決不得上訴。
中      華      民      國    九十二    年      三      月     十八     日
~B法院書記官  史華齡


司法院資訊處製作；財團法人民間司法改革基金會備份。
